【裁判字號】    99,聲減,42
【裁判日期】    990419
【裁判案由】    聲請減刑及定應執行刑
【裁判全文】
臺灣高雄地方法院刑事裁定              99年度聲減字第42號
聲  請  人  臺灣高雄地方法院檢察署檢察官
受  刑  人  甲○○
上列受刑人因違反毒品危害防制條例等案件，已經判決罪刑確定
，聲請人聲請減刑及定其應執行之刑（99年度聲減字第35號），
本院裁定如下：
    主  文
甲○○所犯附表編號1、2所示之罪，均減刑如附表編號1、2 所
載，與附表編號3所列不應減刑之犯罪所處之刑，應執行有期徒
刑拾年柒月。
    理  由
一、聲請意旨略以：受刑人甲○○因毒品危害防制條例等案，經
    判決確定如附表所示，受刑人所犯如附表編號1 、2 之罪均
    合於中華民國九十六年罪犯減刑條例第2 條第1 項之規定，
    且無同條例第3 條所定不得減刑之情形，爰依法聲請裁定減
    刑，並與附表編號3 不應減刑之罪所處之刑，定其應執行之
    刑等語。
二、按「裁判確定前犯數罪，有應減刑與不應減刑者，就應減刑
    之罪，依第二條、第四條、第六條至第八條及前條規定減刑
    後，與不應減刑之罪之宣告刑，適用刑法第五十一條定其應
    執行之刑。」、「前二條關於定其應執行之刑，準用第八條
    第三項規定。」中華民國九十六年罪犯減刑條例第11條、第
    12條分別定有明文，而同條例第8條第3項規定：「依本條例
    應減刑之數罪，經二以上法院裁判確定者，得由一檢察官或
    應減刑之人犯合併向其中一裁判法院聲請裁定之。」，故在
    一人犯數罪案件中，各個案件之最後事實審法院如經檢察官
    或應減刑之人犯聲請減刑及定執行刑時，不論其是否為數罪
    中之最後事實審法院，法律即賦予管轄權，無可規避裁判（
    最高法院97年度臺非字第105 號判決要旨參照）。查本件附
    表編號3 所示之罪，其最後事實審法院雖為臺灣高等法院高
    雄分院，惟檢察官既與附表編號1 、2 之罪一併聲請減刑並
    定應執行之刑，而附表編號1 、2 之罪最後事實審法院為本
    院；依上開說明，本院對於本件自有管轄權，合先敘明。
三、按依本條例應減刑之罪，已經判決確定尚未執行或執行未完
    畢者，由檢察官或應減刑之人犯聲請最後審理事實之法院裁
    定之，中華民國九十六年罪犯減刑條例第8 條第1 項定有明
    文。故刑已執行完畢者，原不在得聲請減刑之列。又按裁判
    確定前犯數罪者，併合處罰之，為刑法第50條所明定。而司
    法院大法官釋字第98號解釋略以「裁判確定後另犯罪，不在
    數罪併罰規定之列」，另釋字第202 號解釋略以：「裁判確
    定後另犯他罪不在數罪併罰規定之列，業經本院釋字第98號
    解釋闡釋在案，故裁判確定後，復受有期徒刑之宣告者，前
    後之有期徒刑，應予合併執行，不受刑法第51條第5 款但書
    關於有期徒刑不得逾20年之限制」，因此法院能否依刑事訴
    訟法第477 條、刑法第53條、第51條規定裁定執行刑者，端
    賴行為人之犯罪時間，是否在另一裁判確定前而定。又所謂
    「裁判確定前」，應以聲請定執行刑之各罪中最先裁判確定
    案件之確定時為準，換言之，必須其他各罪之犯罪行為時，
    均在最先一罪判決確定前，始符合數罪併罰之條件，只要所
    犯各罪均在最先一罪裁判確定前所犯，即應由執行檢察官聲
    請犯罪事實最後判決之法院定其各罪之應執行刑，縱令所犯
    數罪中有一罪刑已經執行結案，仍應就其所犯各罪宣告刑更
    定應執行刑，在所裁定之執行刑尚未執行完畢前，各罪之宣
    告刑，尚不發生執行完畢之問題，合先敘明。
四、按2 裁判以上所宣告之數罪，均在裁判確定前所犯者，應依
    刑法第51條之規定，定其應執行之刑，刑法第53條定有明文
    ；另數罪併罰，應依分別宣告其罪之刑為基礎，定其應執行
    刑，此觀刑法第51條規定自明，故一裁判宣告數罪之刑，雖
    曾經定其執行刑，但如再與其他裁判宣告之刑定其執行刑時
    ，前定之執行刑當然失效，仍應以其各罪宣告之刑為基礎，
    定其執行刑，不得以前之執行刑為基礎，以與後裁判宣告之
    刑，定其執行刑（最高法院59年度臺抗字第367 號裁定參照
    ）。再按法律上屬於自由裁量事項，尚非概無法律性之拘束
    ，在法律上有其外部界限及內部界限。前者法律之具體規定
    ，使法院得以具體選擇為適當裁判，此為自由裁量之外部界
    限。後者法院為自由裁量時，應考量法律之目的，法律秩序
    之理念所在，此為自由裁量之內部界限。法院為裁判時，2
    者均不得有所踰越。在數罪併罰而有2 裁判以上，應定其應
    執行刑之案件，法院所為刑之酌定，固屬自由裁量事項，然
    對於法律之內、外部界限，仍均應受其拘束，此有最高法院
    91年臺非字第32號及92年度臺非字第187 號判決可資參照。
五、按刑法第2 條第1 項規定：「行為後法律有變更者，適用行
    為時之法律。但行為後之法律有利於行為人者，適用最有利
    於行為人之法律」。又依刑法第51條定應執行刑時，如係在
    裁判確定前犯數罪，其中一罪在新法施行前者，亦應為新舊
    法比較（最高法院95年第8 次刑事庭會議決議參照）。查受
    刑人為如附表所示之犯罪行為後，刑法業於民國95年7 月1
    日修正公布施行，修正前之刑法第51條第5 款規定：「宣告
    多數有期徒刑者，於各刑中之最長期以上，各刑合併之刑期
    以下，定其刑期。但不得逾20年」；而修正後之該款則規定
    ：「宣告多數有期徒刑者，於各刑中之最長期以上，各刑合
    併之刑期以下，定其刑期。但不得逾30年」，是比較結果，
    修正後刑法並非較有利於行為人。
六、查受刑人所犯附表編號1 、2 之罪，經本院以92年度訴字第
    1648號判決分別處有期徒刑1 年、6 月，定應執行有期徒刑
    1 年5 月，而於96年1 月5 日因縮短刑期執畢出監。另於91
    年8 月間至91年10月3 日間犯附表編號3 之罪，經臺灣高等
    法院高雄分院以96年上更（二）字第116 號判決處有期徒刑
    10年，並經最高法院以98年度臺上字第7604號判決駁回上訴
    ，而於98年12月17日判決確定，有上開判決及臺灣高等法院
    被告前案紀錄表在卷可稽。本院審酌受刑人所犯如附表編號
    1 、2 之罪，均無中華民國九十六年罪犯減刑條例第3 條、
    第5 條不得減刑之情形，爰依同條例第2 條第1 項第3 款減
    刑如附表編號1 、2 所示。再依前揭說明，附表編號3 之犯
    罪日期既在附表編號1 、2 之罪判決確定前所犯（即92年12
    月12日），該3 罪本應依數罪併罰規定定其應執行之刑，則
    受刑人所犯如附表編號1 、2 之罪所科處之徒刑，縱已經執
    行完畢，但就數罪併罰應定其應執行之刑而言，仍應認該2
    罪尚未執行完畢，故聲請人就附表編號1 、2 之犯罪均聲請
    減刑並請求與附表編號3 所示之罪定應執行之刑，即無不合
    ，應予准許，爰依修正前刑法第51條第5 款，定受刑人應執
    行之刑如主文所示。
七、依中華民國九十六年罪犯減刑條例第2 條第1 項第3 款、第
    8 條第3 項、第11條、第12條，刑法第2 條第1 項前段，修
    正前刑法第51條第5 款，裁定如主文。
中    華    民    國    99    年    4     月    19    日
                  刑事第十七庭  法  官  余銘軒
以上正本證明與原本無異。
如不服本裁定，應於收受送達後5 日內向本院提出抗告狀。
中    華    民    國    99    年    4     月    19    日
                                書記官  吳書逸

司法院資訊處製作；財團法人民間司法改革基金會備份。
